臺灣南投地方法院民事裁定
110年度法字第11號
聲  請  人  張勝安  
上列聲請人聲請變更財團法人台灣省私立光明仁愛之家捐助章程
，本院裁定如下：
    主  文
財團法人台灣省私立光明仁愛之家財捐助章程第五條至第十六條
，准予變更如附件即財團法人台灣省私立光明仁愛之家新舊捐助
章程對照表「修正條文」欄所示。
其餘聲請駁回。
程序費用新臺幣壹仟元由聲請人負擔。
    理  由
一、按財團之組織及其管理方法，由捐助人以捐助章程或遺囑定
    之；捐助章程或遺囑所定之組織不完全，或重要之管理方法
    不具備者，法院得因主管機關、檢察官或利害關係人之聲請
    ，為必要之處分；又為維持財團之目的或保存其財產，法院
    得因捐助人、董事、主管機關、檢察官或利害關係人之聲請
    ，變更其組織，民法第62條、第63條分別定有明文。從而，
    依民法第62條規定聲請法院就捐助章程為必要之處分者，以
    財團之組織不完全，或重要之管理方法不具備為要件；依民
    法第63條規定為聲請者，係為維持財團之目的或保存其財產
    ，而聲請變更財團之組織。而所謂「財團之組織不完全」者
    ，例如：財團內部之董事會或監察人之組織不完全者是；所
    謂「重要之管理方法者」，例如：董監事之任免方式、董事
    會執行事務之決議方法及財團財產之管理方法等是，如不屬
    於上述事項之章程變更，則祇需取得目的事業主管機關之許
    可，即可聲請該管法院辦理變更登記。故財團法人辦理章程
    變更事宜時，應依上述規定，或祇需取得目的事業主管機關
    之許可，或向法院聲請為必要之處分或變更其組織之裁定，
    因其事項之不同，而為不同之聲請程序。
二、聲請意旨略以：聲請人為財團法人台灣省私立光明仁愛之董
    事長，該財團法人於民國70年2 月19日經臺灣省政府社會處
    核備設立，嗣經本院核准發給法人登記證書。又財團法人台
    灣省私立光明仁愛之家於110 年4 月22日經第十四屆第四次
    董事會決議通過修正捐助章程即如附件「修正條文」欄所示
    之第1 條至第16 條之規定，請求裁定准為變更。
三、經查：
 ㈠聲請人主張之上揭事實，業據其提出財團法人台灣省私立光明
    仁愛之家法人登記證書、110 年4 月22日第十四屆第四次
    董事會會議紀錄為證，自堪信為真實。本院依非訟事件法規
    定，將財團法人台灣省私立光明仁愛之家新舊捐助章程對照
    表徵詢主管機關衛生福利部之意見，該部函復上開捐助章程
    修正乙案，業已同意辦理並以110 年7月9 日衛授家字第110
    0016522號函用印等語，此有衛生福利部110 年8月12日衛授
    家字第1100019697號函附卷可參。
  ㈡本院參酌聲請人為財團法人台灣省私立光明仁愛之家董事長
    ，係利害關係人，其聲請准予變更財團法人台灣省私立光明
    仁愛之家捐助章程如附件所示「修正條文」欄第5 條至第16
    條，此部分條文之變更，或屬完備財團之組織及其重要管理
    方法，或為維持財團之目的及保存其財產，與該財團法人設
    立之目的及財團法人法之立法精神並無違背，且與民法有關
    法人之規定亦無牴觸，其聲請變更章程，尚無不合，應予准
    許。
  ㈢至聲請人聲請准予變更如附件「修正條文」欄所示其餘條文
    部分，第1 條係明定修正條文法源、第2條係增列法人業務
    項目、第3條係明定法人主事務所之地址、第4 條係明定法
    人捐助財產之種類及總額，第17條係明定施行程序，則核上
    開條文之變更，均難認與該財團法人「組織不完全」、「重
    要管理方法不具備」、「維持財團之目的或保存其財產」有
    關。是聲請人此部分之聲請，均與民法第62條、第63條規定
    之要件不符，尚難准許，應駁回之。
四、依非訟事件法第21條第1 項前段、第24條第1 項，裁定如主
    文。 
中　　華　　民　　國　　110 　年　　8 　　月　　20　　日
                  民事第二庭  法　官　鄭順福
以上正本係照原本作成。
如不服本裁定應於送達後10日內向本院提出抗告狀，並繳納抗告
費新臺幣1,000元。
中　　華　　民　　國　　110 　年　　8 　　月　　20　　日
                              書記官　施涵雯